【裁判字號】    97,交簡上,63
【裁判日期】    970619
【裁判案由】    公共危險
【裁判全文】
臺灣士林地方法院刑事判決            97年度交簡上字第63號
上  訴  人  臺灣士林地方法院檢察署檢察官
被      告  甲○○
上列上訴人因被告公共危險案件，不服本院民國97年3 月24日97
年度交簡字第87號第一審刑事簡易判決（偵查案號：臺灣士林地
方法院檢察署96年度偵字第11878 號），提起上訴，本院管轄第
二審之合議庭判決如下：
    主  文
上訴駁回。
    事實及理由
一、本案經本院審理結果，認第一審判決以被告犯刑法第185 條
    之3 之服用酒類，不能安全駕駛動力交通工具而駕駛罪，依
    刑事訴訟法第449 條第2 項、第3 項、第454 條第2 項，刑
    法第2 條第1 項前段、97年1 月2 日修正前刑法第185 條之
    3 、第41條第1 項前段，刑法施行法第1 條之1 第1 項、第
    2 項但書之規定，對被告判處拘役參拾日，並諭知如易科罰
    金，以新臺幣（下同）壹仟元折算壹日，其認事、用法及量
    刑均無不當，應予維持，引用第一審判決書記載之事實、證
    據及理由（詳如附件）。
二、檢察官上訴意旨略以：本件原審依公共危險罪科處被告拘役
    30日之罪刑，如易科罰金以新臺幣1000元折算1 日，雖非無
    見。惟查：刑法第185 條之3 規定：「服用毒品、麻醉藥品
    、酒類或其他相類之物，不能安全駕駛動力交通工具而駕駛
    者，處1 年以下有期徒刑、拘役或15萬元以下罰金。」係屬
    刑事罰，其情節較道路交通管理處罰條例第35條第1 項第1
    款規定：「汽車駕駛人，駕駛汽車經測試檢定有左列情形之
    一者，處新臺幣1 萬5 千元以上6 萬元以下罰鍰，並當場禁
    止其駕駛及吊扣其駕駛執照1 年。因而肇事致人受傷者，並
    吊扣其駕駛執照2 年；致人重傷或死亡者，吊銷其駕駛執照
    ，並不得再考領」之行政罰為重。本件被告酒後騎乘PLY-14
    2 號機車，經測得其酒後吐氣所含酒精成分高達每公升0.69
    毫克，依上揭道路交通安全處罰條例之規定及違反道路交通
    管理事件統一裁罰基準表之規定，最低應繳納新臺幣4 萬50
    00元之罰鍰（詳附件），逾期繳納最高尚可科處5 萬2500元
    之罰鍰，是本件之行政罰顯較本件被告為法院所判處刑罰為
    重，況依行政罰法第26條規定：「一行為同時觸犯刑事法律
    與違反行政法上義務規定者，依刑事法律處罰之」，是本件
    被告經刑事判決後，即無須再繳納罰鍰，若依本件原審判決
    被告服用酒類，不能安全駕駛動力交通工具而駕駛處拘役30
    日，則被告僅須繳納3 萬元之易科金額，顯與罪刑相當原則
    失衡。綜上所論，原審未詳酌上情，量刑顯然過輕，非徒不
    能遏止犯行，亦不符社會期待常情。爰請求依法撤銷原判決
    ，另為適當判決，加重原審量刑刑度（拘役50日）或提高易
    科罰金標準等語。
三、本院查：
  (一)按法官於有罪判決中，究應如何量處罪刑，均為實體法賦予
    審理法官裁量之刑罰權事項，法官行使此項裁量權，自得依
    據個案情節，參諸刑法第57條所定各款犯罪情狀之規定，於
    該法定刑度範圍內，基於合義務性之裁量，量處被告罪刑。
    質言之，法官為此量刑之裁量權時，除不得逾越法定刑或法
    定要件外，尚應符合法規範之體系及目的，遵守一般有效之
    經驗及論理法則等法原則，亦即應兼顧裁量之外部及內部性
    ，如非顯然有裁量逾越或裁量濫用之違法情事，自不得任意
    指摘為違法，此亦為最高法院歷年多起判例所宣示之原則（
    參見最高法院80年台非字第473 號判例、75年台上字第703
    3 號判例、72年台上字第6696號判例、72年台上字第3647號
    判例等）。本院以為，量刑或緩刑宣告與否之裁量權，乃憲
    法所保障法官獨立審判之核心，法院行使此項裁量權，亦非
    得以任意或自由為之，仍應受一般法律原理原則之拘束，即
    仍須符合法律授權之目的、法律秩序之理念、國民法律感情
    及一般合法有效之慣例等規範，尤其應遵守比例原則及平等
    原則之意旨，否則即可能構成裁量濫用之違法（另參見最高
    法院86年度台上字第7655號判決）。亦即如非有裁量逾越或
    裁量濫用之明顯違法情事，自不得擅加指摘其違法或不當，
    即使上級法院對下級法院裁量權之審查，亦應同此標準，此
    不僅在保障法官不受任何制度外之不當干涉，更保障法官不
    受制度內的異質干涉，此方符憲法第80條所宣示獨立審判之
    真義。
  (二)被告行為後，刑法第185 條之3 不能安全駕駛動力交通工具
    罪於民國97年1 月2 日修正公布，修正後刑法第185 條之3
    之法定刑為「1 年以下有期徒刑、拘役或科或併科15萬元以
    下罰金」，與修正前該罪之法定刑「1 年以下有期徒刑、拘
    役或3 萬元（依刑法施行法第1 條之1 第1 項、第2 項但書
    ，提高為新臺幣9 萬元）以下罰金」相較，修正後刑法第18
    5 條之3 之法定刑度顯較修正前為重，依刑法第2 條第1 項
    前段規定，自應適用較有利於被告之修正前刑法第185 條之
    3 規定，而原審就其本次犯行，量處拘役30日，並諭知易科
    罰金之折算標準，並未逾越上開法律規定之範圍，亦無濫用
    權限之情事，尚難謂有何違法可言，且本件被告前無犯罪前
    科紀錄，就本件刑法第185 條之3 公共危險罪係屬初犯，此
    有臺灣高等法院被告前案紀錄表在卷可考，經警查獲後，於
    警詢及本院歷次調查、審理時均坦承犯行，態度良好，是原
    審基此考量，科以上開刑罰，已足收警惕之效，亦非輕縱。
  (三)參以原審判決已詳細記載，審酌被告被告酒後不能安全駕駛
    之情形下，仍貿然駕駛車輛上路，危及道路交通安全，且乏
    尊重其他用路人生命、身體、財產安全之觀念，並衡被告之
    呼氣酒精濃度每公升0.69毫克，犯罪後坦承犯行，態度良好
    等一切情狀，於法定刑之範圍內，量處被告拘役30日，並諭
    知易科罰金之折算標準，尚符憲法比例原則及平等原則之要
    求，原審刑罰裁量權之行使並無違法不當之處，業如前述，
    而原審在量刑時既已將刑法第57條科刑之事項一併考量在內
    ，依上說明，即難再憑此指摘其量刑過輕。至道路交通管理
    處罰條例第35條第1 項規定，乃行政罰之規定，核與刑罰之
    性質、作用及法律效果迥異，要難相互比擬。綜上，檢察官
    以原審量刑過輕為由提起上訴，為無理由，自應將其上訴駁
    回。
據上論斷，應依刑事訴訟法第455 條之1 第1 項、第3 項、第36
8 條、第373 條，判決如主文。
本案經檢察官洪三峰到庭執行職務。
中    華    民    國    97    年    6     月    19    日
                  刑事第七庭審判長法  官  林秀鳳
                                  法  官  許辰舟
                                  法  官  汪梅芬
以上正本證明與原本無異。
本件不得上訴。
                                  書記官  張馨尹
中    華    民    國    97    年    6     月    19    日


司法院資訊處製作；財團法人民間司法改革基金會備份。
